臺灣臺中地方法院民事判決  
                                  111年度重訴字第253號 
原      告  詹昀融  

被      告  朱永健  
訴訟代理人  顏寧律師  
            房佑璟律師
上列當事人間確認本票債權不存在等事件，本院於民國111年8月
2日言詞辯論終結，判決如下：
    主    文
原告之訴駁回。
訴訟費用由原告負擔。
    事實及理由
壹、程序方面：按確認法律關係之訴，非原告有即受確認判決之
    法律上利益者，不得提起之，民事訴訟法第247條第1項前段
    定有明文。又所謂「即受確認判決之法律上利益」，係指因
    法律關係之存否不明確，致原告在私法上之地位有受侵害之
    危險，而此項危險得以對於被告之確認判決除去者而言（最
    高法院40年臺上字第1031號、52年臺上字第1240號判例意旨
    參照）。查本件被告持如附表所示之本票（下稱系爭本票）
    向本院聲請裁定准予強制執行，並經本院以110年度司票字
    第102號民事裁定准許，而原告否認系爭本票債權，是原告
    在私法上之地位將有受侵害之危險，揆諸前開判決意旨，原
    告聲明請求確認本票債權不存在，即有確認之法律上利益，
    合先敘明。
貳、實體方面：
一、原告主張：被告持有系爭本票，經本院110年度司票字第102
    號准許本票裁定後，已聲請強制執行（110年度司執字第638
    41號），然原告與被告互不相識，無任何債權債務關係，僅
    因訴外人吳威錡（原名：吳稚暉，下稱吳威錡）脅迫伊稱，
    若伊不簽名，會有人到伊公司去亂，伊很緊張，故簽發系爭
    本票，伊不知道要在1年內撤銷被脅迫之意思表示，伊否認
    有本票債權存在，依照民事訴訟法第247條規定，請求確認
    本票債權不存在，並依強制執行法第14條第2項提起債務人
    異議之訴，請求撤銷強制執行程序等語。並聲明：一、確認
    被告持有如附表所示之本票，對原告之本票債權請求權不存
    在。二、臺灣臺中地方法院110年度司執第63841號強制執行
    程序應予撤銷。
二、被告則抗辯：原告既已自認為系爭本票之發票人，依票據關
    係無因性，原告即應給付票款，且被告否認原告所述遭脅迫
    簽發本票之事實等語置辯。並聲明如主文所示。
三、本院得心證之理由：
(一)按當事人主張有利於己之事實者，就其事實有舉證之責任，
    民事訴訟法第277條本文定有明文。次按票據乃文義證券及
    無因證券，票據上之權利義務，悉依票上所載文義定之，與
    其基礎之原因關係各自獨立，票據上權利之行使，不以其原
    因關係存在為前提。執票人行使票據上權利，就其基礎之原
    因關係確係有效存在，不負舉證責任。倘票據債務人以自己
    與執票人間所存抗辯事由對抗執票人，依票據法第13條規定
    觀之，固非法所不許，惟應先由票據債務人就該抗辯事由負
    主張及舉證之責。必待票據基礎之原因關係確立後，法院就
    此項原因關係進行實體審理時，當事人就該原因關係之成立
    及消滅等事項有所爭執，方適用各該法律關係之舉證責任分
    配原則，有最高法院109年度台上字第3115號民事判決可參
    。另按民法第92條第1項前段規定，因被詐欺或被脅迫而為
    意思表示者，表意人得撤銷其意思表示，而所謂因被脅迫而
    為意思表示，係指因相對人或第三人以「不法危害」之言語
    或舉動加諸表意人，使其心生恐怖，致為意思表示而言。當
    事人主張其意思表示係因被詐欺或脅迫而為之者，應就其被
    詐欺或被脅迫之事實，負舉證之責任（最高法院95年度臺上
    字第2948號民事裁判意旨參照）。復依民法第93條前段規定
    ，該撤銷意思表示應於脅迫終止後1年內為之，且其性質屬
    除斥期間，非消滅時效期間，乃法院應依職權調查事項，不
    待當事人主張或抗辯，本院自得審認判斷。
(二)經查：系爭本票確為原告所簽發之事實，為原告所自認（見
    本院卷第62頁言詞辯論筆錄），原告雖主張其簽發系爭本票
    ，係因另一共同發票人吳威錡向伊脅迫稱，伊若不簽名，就
    會有人去伊公司亂等語，該事實為被告所否認，自應由原告
    就該有利於之事實負舉證責任。然原告就此徒空言陳稱上情
    ，並未提出任何證據供本院參酌，況原告為一心智健全之成
    年男性，若確遭吳威錡脅迫，何以簽發面額高達3878萬元之
    系爭本票後，未即時報警追究吳威錡之刑事責任或撤銷遭脅
    迫之意思表示？原告所述與常理有違，尚難採信。
(三)又原告雖稱不記得遭脅迫之日期，然自陳其簽名時，前面之
    共同發票人楊懿珊、吳稚暉、吳德洋均已簽名，而系爭本票
    發票日為109年12月11日、到期日為同年月20日（見沙補卷
    第19頁），是衡情原告簽發系爭本票之日期應為109年12月1
    1日前後，至遲應不可能超過到期日（109年12月20日），是
    除斥期間至遲應從109年12月20日起算，然原告迄至111年2
    月7日始起訴主張遭吳威錡脅迫，有本院收文章戳在沙補卷
    第15頁可參，顯已超過1年之除斥期間，已無從撤銷。
(四)綜上所述，原告並無提出證據證明系爭本票係遭吳威錡脅迫
    而簽發，其既於系爭本票親自簽名及按捺指印，自應負票據
    發票人之責任。從而，原告提起本件確認之訴，請求確認被
    告就系爭本票對原告之票據債權不存在，並聲請撤銷強制執
    行程序，均無理由，應予駁回。
(五)因本案事證已臻明確，兩造其餘主張陳述及所提之證據，經
    本院審酌後，核與判決不生影響，無一一論述之必要，附此
    敘明。
參、結論：原告之訴為無理由，依民事訴訟法第78條，判決如主
    文。
中　　華　　民　　國　　111 　年　　8 　　月　　30　　日
                  民事第一庭    法  官  蕭一弘
正本係照原本作成。
如對本判決上訴，須於判決送達後20日內向本院提出上訴狀。如
委任律師提起上訴者，應一併繳納上訴審裁判費。
中　　華　　民　　國　　111 　年　　8 　　月　　30　　日
                                書記官　黃馨萱

本票附表：至清償日止，利息按週年利率百分之六計算     110年度司票字第102號 編號 發票日 本票號碼 共同發票人 票面金額(新臺幣) 到期日  1 109年12月11日 CH532732 1.詹昀融 2.楊懿珊 3.吳稚暉(改名吳威錡) 4.吳德洋 38,780,000元　 109年12月20日